【裁判字號】    97,交聲,385
【裁判日期】    971117
【裁判案由】    聲明異議
【裁判全文】
臺灣嘉義地方法院交通事件裁定        97年度交聲字第385號
原處分機關  交通部公路總局嘉義區監理所嘉義市監理站
異  議  人  甲○○
即受處分人
上列受處分人因違反道路交通管理處罰條例案件，對於交通部公
路總局嘉義區監理所嘉義市監理站民國９７年９月３０日所為之
裁決（處分案號：嘉監義裁字第裁７６－Ｚ00000000號
裁決書），聲明異議，本院裁定如下：
    主  文
原處分撤銷。
甲○○駕駛汽車行駛於高速公路，不遵使用限制、禁止、行車管
制及管理事項之管制規定，而有未依規定行駛車道之行為，處罰
鍰新臺幣肆仟元，並記違規點數壹點。
    理  由
一、原處分意旨以：本件異議人即受處分人甲○○駕駛車牌號碼
    ８７２－ＴＰ號自用一般大貨車，於民國９７年７月２４日
    １０時７分許，行經國道一號北上１９６．４公里處時，因
    慢速大型車違規行駛中內線車道，經內政部警政署國道公路
    警察局第三警察隊警員製單舉發，而依道路交通管理處罰條
    例第３３條第１項第３款，裁處異議人罰鍰新臺幣（下同）
    ４０００元（業已繳款）。
二、聲明異議意旨略為：異議人於９７年７月２４日駕駛前開大
    貨車行經國道一號北上１９６．４公里處時，外側增加一車
    道，致異議人本所行駛之三線車道之中間車道，變成內線第
    二車道，異議人當時想駛回外側車道並打方向燈，但因旁邊
    車道車輛極多，而無法轉出，亦不可超速超越其他車輛，致
    在三線車道轉為四線車道起點一公里處，遭警照相舉發違規
    行駛車道。按該時車速每小時１００公里計，異議人僅有３
    ６秒之時間得以反應，如硬要轉到外側車道，則勢必肇事，
    是非異議人不遵規定，而是當時車況不允許，為此聲明異議
    ，撤銷原處分云云。
三、按「汽車行駛高速公路及快速公路，其車道之使用，除因交
    通事故及道路施工依臨時或可移動標誌指示或交通勤務警察
    指揮外，應依設置之交通標誌、標線或號誌之規定，無設置
    者，大型車應行駛於外側車道，並得暫時利用緊臨外側車道
    之車道超越前車」，高速公路及快速公路交通管制規則第８
    條第１項第２款訂有明文。又「汽車行駛於高速公路，不遵
    使用限制、禁止、行車管制及管理事項之管制規定，而有未
    依規定行駛車道之行為，處汽車駕駛人三千元以上六千元以
    下罰鍰」、「汽車駕駛人有下列各款所列條款之一者，除依
    原條款處罰鍰外，並予記點：一、有第三十三條第一項…情
    形之一者，各記違規點數一點。」，道路交通管理處罰條例
    第３３條第１項第３款、第６３條第１項第１款亦有明文。
四、經查，異議人有於前揭時地，駕駛車牌號碼８７２－ＴＰ之
    自用一般大貨車行駛於國道一號高速公路北上１９６．４公
    里處之中內線車道，而經警拍照舉發，嗣經原處分機關以異
    議人「行駛高速公路未依規定行駛車道－慢速大型車行駛於
    內側以外車道」而以嘉監義裁字第裁７６－Ｚ000000
    00號裁決書依道路交通管理處罰條例第３３條第１項第３
    款之規定裁處異議人罰鍰４０００元整等情，有違反道路交
    通管理處罰事件裁決書及舉發照片３幀附卷，異議人亦不爭
    執，勘認為真實，雖異議人以上揭事由聲明異議，惟查：
(一)異議人以該時外側車道車多，致其無法變換至外側車道，然
    觀舉發照片，異議人所行駛車道相鄰之次外側車道相當位置
    及前方並無車輛行駛，且異議人所駕駛大貨車後方尚可見一
    廂型車正由異議人所駛車道轉向次外側之車道（見舉發照片
    上中二幀比對），亦可推知該廂型車變換車道之前，與異議
    人所駕駛大貨車行駛車道相鄰之次外側車道相當位置前後即
    有足夠之空間可供異議人變換車道，足見異議人所稱因車況
    而無法變換車道及若強行轉到次外側車道必將肇事之情，即
    非屬實，亦難認異議人所稱想變換至外側車道之說詞為真。
(二)另異議人所稱車道變換為四線車道至違規遭拍照地點，僅有
    一公里之距，按該時車速每小時一百公里計算僅有３６秒時
    間反應乙詞。然查異議人所稱車速每小時一百公里，係該路
    段之最高速限，且觀舉發照片異議人所行駛車道，車輛數非
    少，所駕駛大貨車距前後車輛至多僅十幾公尺之距離等事實
    推知，則異議人該時之車速是否達該路之速限每小時一百公
    里即非無疑。縱退步言之，異議人自車道增為四線道時起至
    違規遭拍照地點，僅有３６秒之時間得以變換車道，然觀舉
    發照片可知該路段之沿途長達一公里之距離間，即非皆係無
    法變換車道之路況，自難認異議人所稱無法變換至外側車道
    之事由為可採。
五、綜上，異議人確有於裁決書上載時地駕駛大貨車違規行駛於
    內線車道，且異議人所稱無法變換至外側車道之事由，亦難
    遽以採信而予以推翻舉發照片所呈之事實，則原處分機關據
    此裁處異議人罰鍰４０００元，即非無據，惟漏未引用道路
    交通管理處罰條例６３條第１項第１款規定記違規點數一點
    ，容有未洽，是應由本院撤銷原處分，並依法裁定如主文第
    二項所示，以資適法。
據上論斷，應依道路交通管理處罰條例第８７條第２項、道路交
通案件處理辦法第２０條前段，裁定如主文。
中    華    民    國    97    年    11    月    17    日
                  交通法庭    法  官    許兆慶
上列正本證明與原本無異。
如不服本裁定，應於裁定送達後5日內向本院提出抗告狀（應附
繕本）。
中    華    民    國    97    年    11    月    17    日
                              書記官    林金福


司法院資訊處製作；財團法人民間司法改革基金會備份。
